【裁判字號】    89,婚,629
【裁判日期】    890817
【裁判案由】    離婚
【裁判全文】
臺灣臺中地方法院民事判決  八十九年度婚字第六二九號
    原      告  乙○○
    訴訟代理人  林家進  律師
    複代理人    杜立兆律師
    被      告  甲○○        .
                              .
右當事人間請求離婚事件，本院判決如左：
    主    文
准原告與被告離婚。
訴訟費用由被告負擔。
    事    實
甲、原告方面：
一、聲明：如主文所示。
二、陳述：兩造於民國七十四年六月二十七日結婚。婚後被告於八十二年四月十日離家出走
    ，經原告訴請履行同居，兩造達成和解。和解成立後，原告依和解約定於八十九年六月
    七日上午九時，前往被告居所迎接被告，被告復稱當日下午會自行返家，詎被告於當日
    下午由鄰長陪同返家後，旋又出門不歸，嗣僅於當日深夜復行返家一趟，停留一、二分
    鐘後，即無故再度離家至今，被告顯無意履行同居義務，爰依民法第一千零五十二條第
    一項第五款之規定請求離婚。
三、證據：提出戶籍謄本一件，本院八十九年度婚字第三三九號和解筆錄影本一件為證，並
    聲請訊問證人劉醇延、劉醇偉。
乙、被告方面：
一、聲明：原告之訴駁回。
二、陳述：被告有回去，但回去沒有地方睡，就到小客廳睡，原告均未起來看被告，顯然沒
    有誠意，所以被告又離家。
丙、本院依職權調閱八十九年度婚字第三三九號履行同居事件案卷。
    理    由
一、按夫妻之一方於同居之訴判決確定後，仍不履行同居義務，在此狀態繼續存在中，而又
    無不能同居之正當理由者，即與民法第一千零五十二條第一項第五款所定之離婚要件相
    當，此觀最高法院四十九年度台上字第九九○號、第一二三三號判例自明。又和解成立
    者，與確定判決有同一之效力，民事訴訟法第三百八十條第一項亦有明文。原告主張兩
    造為夫妻，婚後被告於八十二年四月十日離家出走，經原告訴請履行同居，兩造達成和
    解，和解成立後，原告依和解約定於八十九年六月七日上午九時，前往被告居所迎接被
    告，被告復稱當日下午會自行返家，詎被告於當日下午由鄰長陪同返家後，旋又出門不
    歸，嗣僅於當日深夜復行返家一趟，停留一、二分鐘後，即無故再度離家至今之事實，
    業據原告提出戶籍謄本、本院八十九年度婚字第三三九號和解筆錄為證，並經證人即兩
    造之子劉醇延、劉醇偉均於本院證述：母親回來看了一下就離開了，一直到現在母親都
    沒有回來過等語屬實，復經本院調閱八十九年度婚字第三三九號履行同居事件案卷審核
    無誤，自堪信原告主張為真實。被告雖抗辯被告回去沒有地方睡，就到小客廳睡，原告
    均未起來看被告，顯然沒有誠意云云，然被告就該抗辯，並未舉證以實其說，已難認其
    抗辯為真實。再前開證人劉醇延、劉醇偉並於本院證述：母親有地方睡，我們有一張大
    床，母親沒有離家時曾帶客人來住，就是睡在那床上，該床可睡五、六人，母親沒離家
    前，我們與父母就是睡在那床上的，母親回來時嫌房間有發霉的味道等語。則被告前開
    抗辯更難認為真實。又依司法院大法官會議釋字第四五二號解釋意旨亦明夫妻乃以永久
    共同生活為目的，非即可率而拒絕履行同居之義務。被告既與原告達成履行同居義務之
    和解，自不得以生活之枝節情事即拒絕履行同居義務。被告前開抗辯，亦無理由。揆諸
    前開說明，被告既不與原告履行同居義務，復無不能同居之正當理由，被告行為顯係惡
    意遺棄原告在繼續狀態中，從而原告據以請求離婚，洵屬正當，應予准許。
二、據上論結，本件原告之訴為有理由，依民事訴訟法第七十八條判決如主文。
中        華        民        國   八十九   年      八       月     十七      日
                                        臺灣臺中地方法院家事法庭
~B法      官  陳秋月
右為正本係照原本作成。
如對本判決上訴應於判決送達後廿日內向本院提出上訴狀。
中        華        民        國   八十九   年      八       月     十八      日
~B法院書記官


司法院資訊處製作；財團法人民間司法改革基金會備份。
